【裁判字號】    98,易,134
【裁判日期】    980227
【裁判案由】    賭博
【裁判全文】
臺灣彰化地方法院刑事判決               98年度易字第134號
公  訴  人  臺灣彰化地方法院檢察署檢察官
被      告  甲○○
選任辯護人  乙○○律師
            丙○○律師
上列被告因賭博案件，經檢察官聲請簡易判決處刑（97年度偵字
第10721 號），本院認為不宜逕以簡易判決處刑，改依通常程序
審理，判決如下：
    主  文
甲○○意圖營利，聚眾賭博，累犯，處有期徒刑陸月，如易科罰
金，以新臺幣壹仟元折算壹日。扣案之簽注單肆張均沒收。
    犯罪事實
一、甲○○前於民國94年間，因賭博案件，經本院以94年度彰簡
    字第748 號判決判處有期徒刑4 月確定，於94年11月4 日易
    科罰金執行完畢。詎其猶不知悔改，竟意圖營利，並基於賭
    博之犯意，自97年11月18日起，提供其位於彰化縣和美鎮○
    ○里○○路○ 段437 巷2 號住處，作為公眾得出入賭博場所
    ，經營「六合彩」簽賭，而聚集不特定多數人參與「六合彩
    」賭博。其賭博方法係以香港六合彩「2 星」、「3 星」、
    「4 星」、「特別號」及「臺號」之方式供賭客簽賭，約定
    賭客「2 星」、「3 星」、「4 星」、「特別號」及「臺號
    」每注賭金分別為新臺幣（下同）70元、60元、60元、80元
    、80元，均以核對香港每週二、四、六所開出之六合彩開獎
    號碼決定輸贏，凡對中號碼者，「2 星」可得5700元、「3
    星」可得5 萬7000元、「4 星」可得70萬元、「特別號」可
    得3500元、「臺號」可得9 至28倍不等之彩金，未簽中者，
    所簽注賭資即全歸甲○○所有，而藉此營利。嗣於97年11月
    20日16時40分許，為警持本院核發之搜索票於上址當場查獲
    ，並扣得甲○○所有之簽注單4 張，始循線查悉上情。
二、案經彰化縣警察局和美分局報請臺灣彰化地方法院檢察署檢
    察官聲請簡易判決處刑，本院認為不宜逕以簡易判決處刑，
    改依通常程序審理。
    理  由
壹、證據能力部分：
一、按刑事訴訟法第100 條之1 第1 項固規定訊問被告，原則上
    應全程連續錄音；必要時，並應全程連續錄影。同條第2 項
    亦規定「筆錄內所載之被告陳述與錄音或錄影之內容不符者
    ，除有前項但書情形外，其不符之部分，不得作為證據」。
    另同法第100 條之2 亦準用同法第100 條之1 規定。考其立
    法目的，在於建立訊問筆錄之公信力，並擔保訊問程序之合
    法正當；亦即在於擔保犯罪嫌疑人對於訊問之陳述，係出於
    自由意思及筆錄所載內容與陳述相符。如果犯罪嫌疑人之自
    白，係基於自由意思而非出於不正之方法，且其自由之陳述
    與事實相符，縱令於訊問時未經全程連續錄音或錄音故障而
    無聲音，致訊問程序稍嫌微疵，仍難謂其自白之筆錄無證據
    能力（最高法院95年度臺上字第6719號判決要旨參照）。又
    刑事訴訟法第100 條之2 準用同法第100 條之1 第1 項規定
    ，司法警察（官）詢問犯罪嫌疑人，除有急迫情況且經記明
    筆錄者外，應全程連續錄音；必要時，並應全程連續錄影。
    故司法警察（官）詢問犯罪嫌疑人如違背上開規定，其所取
    得之供述筆錄，究竟有無證據能力，應審酌司法警察（官）
    違背該法定程序之主觀意圖、客觀情節、侵害犯罪嫌疑人權
    益之輕重、對犯罪嫌疑人在訴訟上防禦不利益之程度等具體
    情節認定之（最高法院93年度臺上字第4907號判決要旨參照
    ）。查本件被告甲○○於本院審理時坦承於97年11月20日之
    警詢筆錄內容確為其所陳述者，僅辯稱：警員於製作筆錄前
    ，有事先與伊溝通並要求配合，故該內容非出於伊自願所述
    云云。經查：
（一）前揭被告之警詢光碟，經本院調取勘驗發現全程有連續錄
      影影像但無聲音，承辦警員表示係因派出所之麥克風故障
      沒有聲音才會造成有影無聲，此有本院98年2 月16日電話
      洽辦公務紀錄單1 紙在卷為佐。惟查證人即承辦警員吳建
      明、曾正義於本院98年2 月19日審理時經隔離訊問後，證
      人吳建明具結證稱：本件製作警詢筆錄時有錄音錄影，而
      查獲六合彩簽單上面沒有寫日期，是被告自己陳述自97年
      11月18日開始經營六合彩，筆錄做完亦有給被告簽名，伊
      與一同製作筆錄的警員曾正義均無使用強暴脅迫等方式取
      得被告自白；製作筆錄前伊有對被告說怎麼詢問你，你就
      據實回答配合，伊並沒有對被告表示若好好配合承認犯行
      就不用移送法院處理，伊亦沒有向被告說承認本案沒有什
      麼大不了等語；另證人曾正義亦具結證稱：是被告自己陳
      述從97年11月18日才開始經營六合彩，伊並沒有要求被告
      要說從97年11月18日開始經營六合彩，也沒有在製作筆錄
      前向被告陳述賭博沒有什麼大不了，認罪就可以；又本件
      搜索時間是97年11月20日，但是被告供承之賭博時間為97
      年11月18日，伊還請示過檢察官是否移送，經檢察官指示
      本件非現行犯，可以函送，所以伊才沒有立即將被告移送
      地檢署；而被告在作完筆錄等待家屬來載回時，有詢問伊
      如果改天開庭要如何陳述，伊僅告訴被告按照筆錄內容據
      實陳述就好，伊並無叫被告要陳述是97年11月18日開始經
      營；且本件製作筆錄有全程錄音錄影、詢問時亦未對被告
      以強暴、脅迫方式要求被告為如何之陳述，筆錄內容都是
      被告自己自由陳述等語明確（均參見本院98年2 月19日審
      判筆錄）。核諸證人吳建明、曾正義經隔離訊問及交互詰
      問程序，2 人所言製作被告警詢筆錄時之狀況互核相符，
      且證人吳建明、曾正義與被告既素不相識，又無任何宿怨
      仇隙，自無甘冒偽證之罪責，於本院審理時到庭具結為虛
      偽之陳述，以羅織誣陷被告之可能或必要，故對證人吳建
      明、曾正義之前揭證詞足堪認定屬實，是警詢筆錄應係出
      於被告任意性之自白且筆錄內容與被告之供述內容相符。
（二）另揆諸前揭最高法院判決意旨，本院審酌警詢光碟本應有
      錄音，僅因機器疏失，造成僅有影像，沒有聲音之情，是
      承辦警員違背法定程序之情節非重，復衡量本案侵害被告
      權益之種類及輕重、對被告訴訟上防禦不利益之程度、犯
      罪所生之危害或實害等情形，兼顧人權保障及公共利益之
      均衡維護，以及被告警詢筆錄既係出於被告任意性之自白
      ，於警員詢問完畢後，有交由被告閱覽簽名，足擔保訊問
      程序之合法正當，確保被告係依自己之記憶而為自由之供
      述以及筆錄記載與被告供述內容相符，該筆錄之記載應非
      虛妄等情節，則縱被告警詢筆錄因承辦警員之過失或機器
      故障而未予以錄音，亦難謂該警詢筆錄無證據能力。是本
      院認本案被告97年11月20日之警詢筆錄，得為證據，而有
      證據能力。
二、其餘本案卷證，公訴人、被告及辯護人均不爭執其證據能力
    ，本院復衡以該等證據取得之程序及狀況，應為合法，是可
    認後述所引用證據之證據能力均無疑義，合先敘明。
貳、本院論罪科刑部分：
一、訊據被告甲○○於本院審理時固不否認伊於97年11月20日16
    時40分許，在上址住處為警執行搜索查獲，並當場扣得4 張
    六合彩簽注單之事實，惟矢口否認有何經營六合彩之賭博犯
    行，辯稱：扣押簽注單是用日曆紙寫的，不可能作為簽單，
    簽注單只是伊自行書寫參考之數字，伊並無意圖營利經營六
    合彩賭博之行為云云；辯護人亦為被告辯護稱：本件並無查
    獲賭客，且扣案4 張簽單筆跡相同，均為被告親寫，並無所
    謂賭客下注簽賭，無法證明被告有著手實施簽賭行為等語。
    經查：
（一）上開犯罪事實，業據被告甲○○於97年11月20日警詢中供
      承：上開扣案之六合彩簽注單4 張為伊所有，伊係於97年
      11月18日起開始經營六合彩賭博，賭博方法以香港六合彩
      所開之號碼為依據，「2 星」、「3 星」、「4 星」、「
      特別號」及「臺號」之每注賭金分別為70元、60元、60元
      、80元、80元，凡對中號碼者，「2 星」可得5700元、「
      3 星」可得5 萬7000元、「4 星」可得70萬0000元、「特
      別號」可得3500元、「臺號」可得9 至28倍不等之彩金，
      若中由伊依上述倍數支付予簽注人；未簽中者，所簽注金
      額即歸伊所有，扣案之簽注單4 張均係核對97年11月18日
      開獎號碼，伊於這1 期贏得3874元等語明確（參見被告97
      年11月20日警詢筆錄）。
（二）且證人即承辦警員吳建明於本院98年2 月19日審理時到庭
      具結證稱：本件因為有人檢舉被告經營六合彩賭博，伊等
      有到現場去蒐證，現場進出的人員很頻繁，且在被告住處
      執行搜索，也在被告房間桌上查扣4 張寫有數字之日曆紙
      ，這4 張紙都是放在同一個桌上，不是從廢紙堆拿出來，
      絕對不是丟棄的紙張，被告也說搜到的這4 張簽單，是要
      核對97年11月18日的開獎，筆錄是照被告所述的下注方式
      而記載等語；另證人即承辦警員曾正義亦具結證稱：在執
      行搜索前伊有先到被告住處蒐證，發現被告住處出入之人
      很多，本件係因有人檢舉，且蒐證發現香港六合彩的開獎
      時間，有很多陌生人進出被告住處，伊等才會向法院申請
      搜索票，本件執行搜索過程，伊先是跑到最裡面的房間，
      卻聽到被告悄悄打電話叫伊女兒快去把房間東西收起來，
      伊才知道東西放在別處，趕緊去搜索另1 間房間，而在被
      告房間內查獲4 張簽注單，被告房間裡面並沒有廢紙堆，
      被告當時說是供不特定人簽的，扣案簽單上記載「Ｋ」代
      表元、「二」是二星、「三」是三星、「四」是四星，「
      臺」代表臺號，是取香港六合彩開出2 個號碼之尾數組合
      ，「特」是特別號，香港開獎的最後1 球就是特別號，阿
      拉伯數字代表號碼去組合，第二張簽單號碼數字後方的「
      10」代表10注、「5 」代表5 注，第三張簽單最後1 排是
      「立柱碰」，同排號碼不互碰，跟隔壁排其他數字作組合
      ，第四張簽單也是立柱碰等語明確（均參見本院98年2 月
      19日審判筆錄）。
（三）本院核諸證人吳建明、曾正義與被告素不相識，復無任何
      宿怨仇隙，已如前述，自無甘冒偽證之罪責，於本院審理
      時到庭具結為虛偽之陳述，以羅織誣陷被告之可能或必要
      ，況證人吳建明、曾正義經本院隔離訊問及交互詰問程序
      ，二人所證述之搜索查獲過程互核相符。且本件係因被告
      遭他人檢舉有經營六合彩賭博之情事，經警向本院聲請核
      發搜索票，由警員在被告上址住處執行搜索，並當場扣得
      上開六合彩簽注單4 張，此亦有搜索扣押筆錄、扣押物品
      清單等附卷可稽（詳見本院97年度聲搜字第2701號卷）。
      又扣案之4 張簽注單均係在被告房間桌上查獲，衡情應是
      當日或近日被告放置該處，並非陳舊之簽單。而被告雖辯
      稱：簽單是自己好玩隨便寫來參考的云云，惟查上開簽單
      上除記載阿拉伯數字之號碼組合外，尚分別記有：「二三
      100K」（第一張簽單）、「臺、特」（第二張簽單）、「
      二100K」、「二三50K 」及「雙三20K 」（第三張簽單）
      、「麗美」、「二三50K 」、「三四10K 」（第四張簽單
      ），倘被告僅自行書寫參考數字，又何需載明如上開所述
      內容「二、三、四、臺、特」等詞與六合彩賭博方式相符
      之組合文字及數字內容，甚至還記載有「麗美」之名字，
      而簽賭單並未有制式格式，也不以賭客親筆書寫為必要，
      依被告於警詢自白及上開簽注單所載之內容，已足認該4
      張簽注單並非僅參考之數字，確係「麗美」等賭客向被告
      簽賭六合彩所下注之簽注單，此外復有查獲現場照片2 張
      在卷可稽，已足佐證被告於97年11月18日警詢之自白與事
      實相符，堪以採信。本件被告甲○○嗣後僅空言辯稱並未
      經營六合彩賭博云云，與卷證不符，不足採信。
（四）綜上所述，本件事證已臻明確，被告上開犯行洵堪認定，
      應依法論科。
二、核被告甲○○所為，係犯刑法第266 條第1 項前段之在公眾
    得出入場所賭博罪、同法第268 條之意圖營利供給賭博場所
    罪及意圖營利聚眾賭博罪。按刑事法若干犯罪行為態樣，本
    質上原具有反覆、延續實行之特徵，立法時既予特別歸類，
    定為犯罪構成要件之行為要素，則行為人基於概括之犯意，
    在密切接近之一定時、地持續實行之複次行為，倘依社會通
    念，於客觀上認為符合一個反覆、延續性之行為觀念者，於
    刑法評價上，即應僅成立一罪，學理上所稱「集合犯」之職
    業性、營業性或收集性等具有重複特質之犯罪均屬之，例如
    經營、從事業務、收集、販賣、製造、散布等行為概念者是
    （最高法院95年度臺上字第1079號判決要旨參照）。是被告
    於97年11月18日至同年月20日為警搜索而查獲止，於密切期
    間，為上開意圖營利供給賭博場所及聚眾賭博之行為，分別
    係基於同一之經營六合彩簽賭為業務之犯意，而反覆所為者
    ，無非執行業務所當然，於行為概念上，應分別認屬包括一
    罪、實質一罪。另被告多次與不特定人賭博之行為，時間緊
    接，罪名相同，數行為於密切接近之時地實施，侵害同一社
    會法益，各行為之獨立性極為薄弱，依一般社會健全觀念，
    在時間差距上，難以強行分開，在刑法評價上，以視為數個
    舉動之接續施行，合為包括之一行為予以評價，較為合理，
    屬接續犯，而亦為包括之一罪（最高法院86年臺上字第3295
    號判例參照）。又被告以一行為同時觸犯前開3 罪名，應依
    同法第55條規定，論以想像競合犯，並從一情節較重之意圖
    營利聚眾賭博罪處斷。查被告前於94年間，因賭博案件，經
    本院以94年度彰簡字第748 號判決判處有期徒刑4 月確定，
    於94年11月4 日易科罰金執行完畢等情，有臺灣高等法院被
    告前案紀錄表、臺灣彰化地方法院檢察署刑案資料查註紀錄
    表各1 份在卷可憑，其於有期徒刑執行完畢後，5 年內故意
    再犯本件有期徒刑以上之罪，為累犯，應依刑法第47條第1
    項之規定加重其刑。爰審酌被告之犯罪之動機、目的、手段
    、經營時間尚短，惟經營六合彩賭博有害社會善良秩序、助
    長投機心理，暨考量被告犯後未能坦承犯行之態度等一切情
    狀，認公訴人求處有期徒刑6 月，尚屬允當，玆量處如主文
    所示之刑，並諭知易科罰金之折算標準，以示懲儆。
三、又扣案之簽注單4 張，係當場賭博之器具，不問屬於犯人與
    否，均應依刑法第266 條第2 項規定沒收之（最高法院87年
    度臺非字第207 號判決意旨參照）。另六合手冊、樂透手冊
    各1 本，雖係被告所有之物，惟被告於本院審理時堅稱：六
    合手冊已經很舊了、而樂透手冊是中國晨報送的，與本案六
    合彩簽賭犯罪並無關係等語，本院審酌被告於警詢時並未述
    明該六合手冊、樂透手冊係如何供作其經營六合彩簽賭使用
    ，而扣案之樂透手冊（2008年11月16日出刊）封面確實載有
    「少年中國晨報（獨家贈品），訂報就有，只送不賣」等標
    語，另六合手冊係於97年3 月上旬出刊，印有97年3 月以前
    香港六合彩開獎之號碼，另由被告自行填寫至97年9 月13日
    各期開獎號碼於六合手冊上，雖可證明被告有研究香港六合
    彩各期開獎之號碼，但仍不足以直接證明被告有以此作為經
    營本件六合彩簽賭之工具，上開六合手冊、樂透手冊均查無
    其他積極證據佐證確供被告本案犯罪使用之物，又非違禁物
    ，爰不併予宣告沒收，附此敘明。
據上論斷，應依刑事訴訟法第452 條、第299 條第1 項前段，刑
法第266 條第1 項前段、第2 項、第268 條、第55條、第47條第
1 項、第41條第1 項前段，刑法施行法第1 條之1 ，判決如主文
。
本案經檢察官陳信郎到庭執行職務。
中    華    民    國    98    年    2     月    27    日
                        刑事第七庭    法  官  郭麗萍
以上正本證明與原本無異。
如不服本判決應於收受判決後10日內向本院提出上訴書狀，並應
敘述具體理由；其未敘述上訴理由者，應於上訴期間屆滿後20日
內向本院補提理由書（均須按他造當事人之人數附繕本）「切勿
逕送上級法院」。
中    華    民    國    98    年    2     月    27    日
                                      書記官  吳冠慧
附錄法條：
中華民國刑法第266條：
在公共場所或公眾得出入之場所賭博財物者，處1 千元以下罰金
。但以供人暫時娛樂之物為賭者，不在此限。
當場賭博之器具與在賭檯或兌換籌碼處之財物，不問屬於犯人與
否，沒收之。
中華民國刑法第268條：
意圖營利，供給賭博場所或聚眾賭博者，處3 年以下有期徒刑，
得併科3 千元以下罰金。


司法院資訊處製作；財團法人民間司法改革基金會備份。
